臺灣高等法院刑事判決
110年度交上易字第36號
上  訴  人  臺灣士林地方檢察署檢察官
被      告  傅向均


上列上訴人因被告過失傷害案件，不服臺灣士林地方法院109年
度交易字第68號，中華民國109年10月26日第一審判決（起訴案
號：臺灣士林地方檢察署109 年度偵字第1171號），提起上訴，
本院判決如下：
    主  文
上訴駁回。
    犯罪事實
一、傅向均於民國108 年6 月3 日下午4 時1 分許，駕駛車牌號
    碼000 - 0000號自用小客車，在臺北市○○區○○○路0 段000 
    號前由南往北方向等待號誌變換起駛時，本應注意車前狀況
    ，並隨時採取必要之安全措施，且依當時情形，並無不能注
    意之情事，竟疏未注意，貿然起駛，適有同向前方由陳卓小
    惠搭乘陳信宏駕駛之車牌號碼00-0000 號自用小貨車在該處
    等待號誌變換，其車輛車尾遭傅向均車輛車頭撞擊，致陳卓
    小惠受有頭部外傷、輕微腦震盪及頸部拉傷等傷害。
二、案經陳卓小惠告訴臺北市政府警察局士林分局移送臺灣士林
    地方檢察署檢察官偵查起訴。
    理  由
甲、程序方面：
一、按刑事訴訟法第159條第1項雖規定，被告以外之人於審判外
    之言詞或書面陳述，除法律有規定外，不得作為證據。惟同
    法第159條之5第1、2項已規定，經當事人於審判程序同意作
    為證據，法院審酌該言詞陳述或書面陳述作成時之情況，認
    為適當者，亦得為證據。又當事人、代理人或辯護人於法院
    調查證據時，知有第159條第1項不得為證據之情形，而未於
    言詞辯論終結前聲明異議者，視為有前項之同意（指同條第
    1項之同意作為證據），此乃第159條第1項所容許，得作為
    證據之例外規定之一。本案所據以認定被告犯罪事實之供述
    證據，檢察官及被告於言詞辯論終結前，均未就上開證據主
    張有刑事訴訟法第159條第1項不得為證據之情形，本院復審
    酌各該證據作成時並無違法及證明力明顯過低之瑕疵等情況
    ，認為適當，是未爭執之供述證據，具有證據能力。
二、本案認定犯罪事實之非供述證據，均與本案事實具有自然關
    聯性，且核屬書證、物證性質，又查無事證足認有違背法定
    程式或經偽造、變造所取得等證據排除之情事，復經本院依
    刑事訴訟法第164條、第165條踐行物證、書證之調查程序，
    檢察官及被告對證據能力均不爭執，具有證據能力。
乙、實體方面：
一、認定犯罪事實所憑之證據及理由：
  ㈠上述犯罪事實，業據被告傅向均於原審及本院審理時均供認
    不諱，核與證人即告訴人陳卓小惠於警詢及偵查中、證人陳
    信宏於警詢時證述之情節大致相符，並有道路交通事故現場
    圖、臺北市政府警察局士林分局交通分隊交通事故補充資料
    表、道路交通事故當事人登記聯單、道路交通事故調查報告
    表㈠、㈡各1 份、道路交通事故談話紀錄表3 份、臺灣基督長
    老教會馬偕醫療財團法人馬偕紀念醫院109 年9 月22日馬院
    醫急字第1090005585號函1 份、現場及車損照片10張在卷可
    佐，堪信為真實。
  ㈡按汽車行駛時，駕駛人應注意車前狀況，並隨時採取必要之
    安全措施，道路交通安全規則第94條第3 項定有明文，被告
    既領有汽車駕駛執照，對前開規定自難諉為不知，而本案事
    故發生時天氣晴、日間自然光線、路面乾燥無缺陷、道路無
    障礙物、視距良好，尚無不能注意之情形，被告竟疏未注意
    及此，於等待號誌變換時貿然起駛，致使其車頭撞擊告訴人
    所搭乘之自用小貨車車尾，其對本案事故之發生有過失甚明
    ，且與告訴人身體所受上開傷害間，有相當因果關係，至為
    灼然。
  ㈢至起訴書雖記載告訴人因本件車禍事故並受有「頸椎損傷併
    頸椎椎間盤移位及神經受損」之傷害，並提出馬偕紀念醫院
    乙種診斷證明書為據（見偵卷第13頁），惟告訴人前於107 
    年9 月21日至臺北市立聯合醫院急診就診時，主訴「頸部鈍
    傷」（交通事故導致頸部疼痛），自107 年9 月25日起至10
    8 年5 月14日止，至前開醫院神經外科就診時，主訴「頸椎
    中心脊髓症候群」，症狀為「車禍後二側手指及手部麻感、
    頸部緊縮感」，嗣頸部緊縮感部分有改善乙情，有臺北市立
    聯合醫院109 年5 月12日北市醫興字第10933342300 號函暨
    所附病歷資料、109 年9 月21日北市醫興字第10935445800 
    號函在卷可參（見原審審交易卷第39至118 頁、原審卷第43
    至44頁），且告訴人於原審審理中亦自承：伊於本件車禍前
    ，有在工地受傷，但已距本件車禍半年以上，當時伊是去聯
    合醫院中興院區就診等語（見原審審交易卷第27頁），足證
    告訴人於本件車禍前曾因其他交通事故或工地受傷等原因，
    受有頸部鈍傷、頸椎中心脊髓症候群等傷害而就醫，且直至
    車禍發生前之20日內，仍因上開傷勢就醫治療，是告訴人所
    受「頸椎損傷併頸椎椎間盤移位及神經受損」之傷害，是否
    因本件車禍所造成，已相當可疑。再者，告訴人於108 年6
    月3 日因車禍至馬偕紀念醫院就醫時，主訴為「開車被載被
    追撞，現頸部疼痛，手麻，頭暈，頭部鈍傷」，惟經醫院以
    電腦斷層檢查後，判斷「無顱內出血，有頭部外傷，有輕微
    腦震盪及頸部拉傷」，亦有臺灣基督長老教會馬偕醫療財團
    法人馬偕紀念醫院109 年9 月22日馬院醫急字第1090005585
    號函1 份可憑，尚難認告訴人所受「頸椎損傷併頸椎椎間盤
    移位及神經受損」係本案車禍事故所造成，檢察官亦當庭減
    縮告訴人所受之傷害為「頭部外傷、輕微腦震盪及頸部拉傷
    」（見原審卷第64頁）。
　㈣綜上所述，被告之自白核與事實相符。本案事證明確，被告
    犯行堪以認定。至告訴人於本院審理時當庭具狀聲請醫療鑑
    定其「頸椎損併頸椎椎間盤移位及神經損傷是否為本案車禍
    造成」，及傳喚馬偕醫院楊智全醫師證明告訴人上述傷害與
    車禍是否有關，然告訴人上述傷害與本案車禍無關，原審已
    於判決內詳為論述（見原判決第3頁第2行至第30行），故無
    再調查之必要。
二、論罪科刑：　　
　　核被告所為，係犯刑法第284 條前段之過失傷害罪。而本案
    車禍事故係告訴人於肇事後之108 年11月30日始報案處理，
    嗣由警方通知被告先後於同日、同年12月13日製作道路交通
    事故談話紀錄表、警詢筆錄，此有道路交通事故肇事人自首
    情形紀錄表、臺北市政府警察局士林分局蘭雅派出所陳報單
    及受理各類案件紀錄表各1 紙在卷可參，足見被告並非在犯
    罪未經有偵查犯罪職權之公務員發覺前，主動向前往現場處
    理之警員自首犯行，核無刑法第62條前段自首規定之適用。
三、維持原判決及駁回上訴之理由：
    本院審理結果，認原審以被告犯罪事證明確，適用刑法第28
    4 條前段、第41條第1 項前段，刑法施行法第1 條之1 第1
    項之規定，以被告之責任為基礎，並斟酌刑法第57條各款所
    列事項等一切情狀（見原判決第4頁第14行至第23行），已
    於判決內詳述其理由，判決：「傅向均犯過失傷害罪，處拘
    役參拾日，如易科罰金，以新臺幣壹仟元折算壹日。」核其
    認定事實、適用法律及量刑，均為妥適。檢察官上訴意旨略
    以：被告於案發後，迄未與告訴人陳卓小惠達成和解，且並
    非真心悔悟，難認其犯後態度良好，原審判決僅判處拘役30
    日，實無以收警惕之效，亦未能使罰當其罪，自難認為適法
    妥當，請將原判決撤銷，更為適當合法之判決云云。然查：
    量刑之輕重，應符合罪刑相當之原則，並斟酌客觀上之適當
    性、相當性與必要性，予以適度之判斷，使罰當其罪，以維
    護公平正義。原審已依據刑法第57條規定詳酌被告犯罪一切
    情狀（見原判決第4頁8行至第16行），量處被告拘役三十日
    ，如易科罰金，以新臺幣一千元折算一日，符合罪刑相當原
    則，並無量刑過輕情形。又原判決已說明被告因與告訴人對
    於本件車禍造成傷勢之輕重認知不一，始無法達成和解。是
    檢察官之上訴，係就原審採證認事適法職權行使及原判決已
    明白論斷之事項，再為事實或法律上之爭執，為無理由，應
    予駁回。
據上論斷，應依刑事訴訟法第368條，判決如主文。
本案經檢察官呂光華到庭執行職務。
中　　華　　民　　國　　110 　年　　4 　　月　　22　　日
                  刑事第八庭  審判長法　官 陳世宗
                                    法　官 呂寧莉
                                    法　官 周明鴻
以上正本證明與原本無異。
不得上訴。
                                    書記官 謝雪紅
中　　華　　民　　國　　110 　年　　4 　　月　　22　　日
附錄：本案論罪科刑法條全文　　　　　　　　　　　　　　　
中華民國刑法第284條
因過失傷害人者，處1年以下有期徒刑、拘役或10萬元以下罰金
；致重傷者，處3年以下有期徒刑、拘役或30萬元以下罰金。